【裁判字號】    90,上易,2665
【裁判日期】    900921
【裁判案由】    藏匿人犯
【裁判全文】
臺灣高等法院刑事判決                            九十年度上易字第二六六五號
    上  訴  人
    即  被  告  甲○○
右上訴人因藏匿人犯案件，不服臺灣基隆地方法院八十九年度易字第六二八號，中華
民國九十年三月三十日第一審判決（起訴案號：臺灣基隆地方法院檢察署八十九年度
偵字第三八三六號）提起上訴，本院判決如左：
    主  文
上訴駁回。
甲○○緩刑伍年。
    事  實
一、甲○○明知魏積和、曾春艷均係中國大陸地區人民，且未經內政部警政署入出境
    管理局許可即非法偷渡入境，乃違反國家安全法第六條第一項之犯人，因受其大
    陸地區友人即魏積和之舅舅電話請託，竟於民國八十九年三月三日上午五時許接
    獲魏積和來電後，於同日在基隆市○○路北都飯店前，將魏積和、曾春豔接回其
    位在基隆市○○路二八六巷十九號住宅內住宿而加以藏匿，至同年三月六日，復
    以其名義代為租賃基隆市○○路八六號三樓之房屋供魏積和、曾春艷居住，並帶
    魏積和、曾春艷至基隆市火車站前找工作，以此等方法予以藏匿，使司法機關發
    現增加困難。嗣因甲○○匿名檢舉，為警於八十九年年八月十四日二十時許，在
    基隆市○○路八六號三樓之房屋內當場查獲魏積和、曾春艷，始發現上情。
二、案經基隆市警察局第二分局報請台灣基隆地方法院檢察署檢察官偵查起訴。
    理  由
一、訊據上訴人即被告甲○○固承認與魏積和、曾春艷熟識，且知悉魏積和、曾春艷
    係大陸地區之人民，惟矢口否認有右揭犯行，並辯稱：伊並不知魏積和、曾春艷
    係非法偷渡來台，以為他們來台探親，直到他們住約三個月後，才知道他們是偷
    渡客，並於農曆七月十五日向警方報案云云。
二、經查：
  (一)魏積和、曾春艷均係大陸地區人民，以每人大陸人民幣三萬七千元之代價，透過
    人蛇集團，於八十九年三月二日凌晨一時許自大陸福建省廈門某港口搭乘遠洋漁
    船出海，經一日後，於八十九年三月三日凌晨三時許，在台灣北部某海灘偷渡上
    岸，分據證人魏積和、曾春豔於警方調查時證述在卷（見基隆市警察局第二分局
    刑案偵查卷宗魏積和、曾春豔八十九年八月十四日偵訊筆錄），可見魏積和、曾
    春豔均係未經內政部警政署入出境管理局許可，而非法偷渡入境之中國大陸地區
    人民，即係違反國家安全法第六條第一項之犯人。
  (二)又魏積和、曾春豔因無處棲身，乃於八十九年三月三日早上五時許，魏積和打電
    話予被告，表明伊已到達台灣，被告約伊在基隆市○○路北都飯店前相候，旋由
    被告接回其住宅內住宿三晚，並由被告出面承租基隆市○○路八六號三樓房屋供
    魏積和、曾春豔住宿，租金新台幣（下同）二千元，並帶魏積和、曾春豔至基隆
    火車站前找工作，打零工等情，亦據被告迭於警方調查、檢察官偵查及本院審理
    時供述在卷，核與證人魏積和、曾春豔於警方調查就全部經過證述之情節相符。
  (三)再者，被告係在福建透過魏積和之舅舅認識魏積和，與魏積和為福建同鄉，魏積
    和之舅舅並事先告知被告，魏積和要前往台灣，請被告多加照顧等情，業據被告
    於警訊中供承在卷，魏積和、曾春豔由廈門偷渡進入臺灣地區，並於八十九年三
    月三日凌晨抵達，旋即與被告聯絡，並至被告在基隆市○○區○○路二八六巷一
    九號住處居住，由被告提供膳宿、代為租賃房屋、尋找工作等事實，已如前述，
    魏積和、曾春豔自大陸偷渡來台灣打工，既因無處棲身並打電話向連繫被告前來
    接回其住宅，為求留宿，衡情亦無隱瞞渠等係大陸偷渡來台之理，參以魏積和於
    警訊中證稱：「我們要偷渡來台之前，我就先和甲○○聯絡好，請他幫我們找工
    作及居住的地方。如果沒有聯絡好，我們在台灣又沒有親戚及朋友，怎麼敢偷度
    到台灣工作」等語（見魏積和八十九年八月十四日第二次偵訊筆錄）；曾春豔於
    警訊中亦證稱：「我們來台之前，就已叫我妹婿魏積和與甲○○聯絡說要偷渡到
    台灣，並請甲○○幫我們找工作及居住的地方。．．．」等語（見曾春豔八十九
    年八月十四日第二次偵訊筆錄），況且，衡諸被告與魏積和、曾春艷係朋友關係
    ，其間並無怨隙，是魏積和、曾春豔應無誣陷被告之理，足證被告前來迎接魏積
    和、曾春豔時已知渠等係非法入境之大陸地區人民，猶予留宿並代尋租賃處，增
    加偵查機關發現該人犯之困難，顯有藏匿人犯之故意甚明。是被告所辯無非卸責
    之詞，不足採信，本件事證明確，被告犯行洵堪認定，應予依法論科。
三、核被告甲○○所為，係犯刑法第一百六十四條第一項之藏匿人犯罪。被告一次藏
    匿魏積和、曾春艷二人，僅侵犯一國家對犯人搜索權之法益，應僅論以一罪。被
    告行為後，中華民國刑法第四十一條業於民國九十年一月四日修正，同年月十日
    經總統公布施行，同年月十二日生效，修正後刑法第四十一條第一項規定：「犯
    最重本刑為五年以下有期徒刑以下之刑之罪，而受六個月以下有期徒刑或拘役之
    宣告，因身體、教育、職業、家庭之關係或其他正當事由，執行顯有困難者，得
    以一元以上三元以下折算一日，易科罰金。但確因不執行所宣告之刑，難收矯正
    之效，或難以維持法秩序者，不在此限。」，第二項規定：「併合處罰之數罪，
    均有前項情形，其應執行之刑逾六月者，亦同」；同法施行法第三條之一第一項
    規定：「刑法第四十一條之規定，中華民國九十年一月四日刑法修正施行前已裁
    判確定之處罰，未執行或執行未完畢者，亦適用之。」，第二項規定：「未諭知
    得易科罰金之處罰者，亦同。」。被告行為後，刑法第四十一條有變更，修正前
    刑法第四十一條僅規定：「因身體、教育、職業或家庭之關係，執行顯有困難」
    ，而修正後刑法第四十一條第一項前段規定「因身體、教育、職業、家庭之關係
    或其他正當事由」，經比較新舊法利益等同，爰依刑法第二條第一項前段之規定
    ，適用裁判時之法律，並諭知易科罰金之折算標準，以示懲儆。又本件固然係因
    被告匿名報案後，警方始前來查獲魏積和、曾春艷二人，惟查被告報案時僅稱伊
  認識該二名偷渡客，並未承認該二人係伊安排居住於該處，且未具名等情，業據
    證人即當日至現場查獲魏積和等二人之基隆市○○○○○路派出所警員張錦堂於
    原審調查中到庭證述屬實（見原審卷第二八頁），並有基隆市警察局第二分局九
    十年一月十六日（八八）基警分二勤字第０三七二號函暨所附受理各類案件紀錄
    表一紙在卷（見原審卷第二十頁、第二一頁）可稽，參以被告亦於本院審理時自
    承伊於報案時並未表明姓名身分，足徵被告於報案當時，並無接受裁判之意思，
    而與刑法第六十二條所定自首之要件未合，自無適用該規定減輕其刑之餘地。
四、原審以被告罪證明確，適用刑法第一百六十四條第一項、第四十一條第一項前段
    （原判決漏書第一項前段，並漏列刑法第二條第一項前段）、罰金罰鍰提高標準
    條例第一條前段、第二條規定（原判決贅引刑法第五十五條前段），並審酌被告
    之品行、犯罪之動機、目的、手段、所生危害及犯後態度等一切情狀，量處有期
    徒刑三月，並諭知易科罰金之折算標準。經核並無不合，量刑亦屬妥適，被告上
    訴猶執前詞否認犯罪，指摘原判決不當，請求將原判決撤銷改判云云，為無理由
    ，應予駁回。末查被告曾因違反懲治走私條例案件，經台灣基隆地方法院以八十
    二年度訴字第二七六號判處有期徒刑六月，緩刑四年確定在案，有本院被告全國
    前案紀錄表在卷可稽，固不得謂其未曾受有期徒刑以上刑之宣告，但查被告於八
    十九年犯本罪時，緩刑期間早已屆滿，而緩刑之宣告復未經撤銷，依照刑法第七
    十六條之規定，其刑之宣告已失其效力，即與未曾受徒刑之宣告者相同，仍與同
    法第七十四條第一款所定之緩刑條件，並無不符，被告此次因一時思慮不週而罹
    刑章，經此偵審程序及科刑之教訓，應知所警惕，信無再犯之虞，本院認前開對
    其宣告之刑以暫不執行為適當，併予宣告緩刑五年，以啟自新。
據上論斷，應依刑事訴訟法第三百六十八條，刑法第七十四條第一款，判決如主文。
本案經檢察官曾忠己到庭執行職務。
中      華      民      國      九十      年      九      月  二十一    日
                              臺灣高等法院刑事第六庭
                                  審判長法  官  陳  春  秋
                                        法  官  王  麗  莉
                                        法  官  徐  培  元
右正本證明與原本無異。
不得上訴。
                          書記官  秦  仲  芳
中      華      民      國     九十     年     九     月     二十一     日
附錄    本判決論罪科刑法條：
刑法第一百六十四條：
藏匿犯人或依法逮捕、拘禁之脫逃人或使之隱避者，處二年以下有期徒刑、拘役或五
百元以下罰金。


司法院資訊處製作；財團法人民間司法改革基金會備份。
